臺灣臺北地方法院刑事判決　　　　　　　99年度訴字第1876號
公　訴　人　臺灣臺北地方法院檢察署檢察官
被　　　告　簡維宏
選任辯護人　余西鈞律師
上列被告因違反槍砲彈藥刀械管制條例案件，經檢察官提起公訴
（99年度偵字第24527 號），本院判決如下：
    主    文
簡維宏未經許可，寄藏手槍，累犯，處有期徒刑伍年貳月，併科
罰金新臺幣拾萬元，罰金如易服勞役，以新臺幣壹仟元折算壹
日。扣案德國SIG SAUER 廠P228型，口徑玖mm制式半自動手槍壹
支（含彈匣貳個、槍枝管制編號000000000號）沒收
。
    事    實
一、簡維宏前因傷害案件，經臺灣高等地方法院以96年度上訴字
    第4219號判決處有期徒刑1 年，減為有期徒刑6 月確定，於
    民國97年2 月25日易科罰金執行完畢。詎其仍不知悔改，明
    知具有殺傷力之制式手槍及子彈，均屬槍砲彈藥刀械管制條
    例第4 條第1 項第1 款、第2 款列管之槍彈，未經主管機關
    許可不得持有，竟於同年3 月初，在臺北市松山區○○○路
    ○ 段39號「微風廣場」，受高國祥之成年男子（於同年4 月
    15日死亡）所託，將高國祥交付、置放黑色腰包內之具殺傷
    力德國SIG SAUER 廠P228型，口徑為9mm 制式半自動手槍1
    支（含彈匣2 個）、具殺傷力口徑為9mm 制式子彈37顆（起
    訴書誤載為39顆，並經公訴人當庭更正為37顆），攜回並藏
    放於自家倉庫內，不依法報繳而予以寄藏。其後簡維宏雖欲
    聯絡高國祥返還槍彈，然因得悉高國祥死亡消息，仍繼續將
    槍彈藏放家中倉庫。嗣於99年10月21日，因其母告知將清理
    倉庫，簡維宏始回想起前揭槍彈，並由自家倉庫取出，置放
    黑色腰包藏放於其所駕駛車牌號碼2420-QM 號自用小客車駕
    駛座後方處，同日下午11時許駕車行經臺北市○○區○○路
    、汀州路口，因行跡可疑為警攔檢盤查，經簡維宏同意搜索
    後，當場查獲扣得上開制式槍彈，並經簡維宏坦承該槍彈為
    其所寄藏，始悉上情。
二、案經臺北市政府警察局文山第二分局報告臺灣臺北地方法院
    檢察署檢察官偵查起訴。
    理    由
壹、證據能力部分：
一、按被告以外之人於審判外之言詞或書面陳述，除法律有規定
    者外，不得作為證據。刑事訴訟法第159 條第1 項定有明文
    。該條所謂「法律有規定者」，係指同法第159 條之1 、第
    159 條之5 及第206 條等規定，該條文之立法理由足參。又
    法院或檢察官得囑託醫院、學校或其他相當之機關、團體為
    鑑定，或審查他人之鑑定，並準用第203 條至第206 條之1
    之規定，刑事訴訟法第208 條第1 項亦定有明文。依此，檢
    察官對於偵查中之案件認須實施鑑定者，固應就具體個案，
    選任鑑定人或囑託鑑定機關（團體）為之；但對於司法警察
    機關調查中之案件，或有量大或急迫之情形，為因應實務之
    現實需求，如檢察官針對該類案件之性質（例如：對於查扣
    之槍砲彈藥必須檢驗有無殺傷力等），認為當然有鑑定之必
    要者，而基於檢察一體原則，得由該管檢察長對於轄區內之
    案件，以事前概括選任鑑定人或囑託鑑定機關（團體）之方
    式，俾便轄區內之司法警察官、司法警察對於調查中之此類
    案件，得即時送請事前已選任之鑑定人或囑託之鑑定機關（
    團體）實施鑑定，該鑑定人或鑑定機關（團體）亦應視同受
    承辦檢察官所選任或囑託而執行鑑定業務，其等出具之書面
    鑑定報告應屬刑事訴訟法第206 條所定之傳聞例外，當具有
    證據能力。從而，本案查獲之槍彈經由查獲之警察單位依先
    前轄區檢察署檢察長事前概括選任鑑定機關，即內政部警政
    署刑事警察局鑑定，則該鑑定機關所出具之鑑定書，自具有
    證據能力，而得為本案之證據。
二、除前揭鑑定書外，被告簡維宏及辯護人對於公訴人所提之證
    據資料，及以下本院作為判斷依據之各項證據資料，均同意
    或不爭執其證據能力（見本院卷第26頁），本院審酌該等文
    書作成時之情況認為適當，均無不宜作為證據之情事，依刑
    事訴訟法第159 條之5 規定，均得作為證據。
貳、實體部分：
一、上揭犯罪事實，業據被告迭於警詢、偵訊及本院審理時坦承
    不諱（見臺灣臺北地方法院檢察署99年度偵字第24527 號卷
    〈下稱偵卷〉第12至16、45至49頁、本院卷第25頁背面、72
    頁背面），而扣案之手槍1 支及子彈39顆，經送內政部警政
    署刑事警察局以檢視法、性能檢驗法、試射法、電解腐蝕法
    、比對顯微鏡法鑑定，結果研判手槍（槍枝管制編號000000
    0000，含彈匣2 個）係口徑9mm 制式半自動手槍，為德國SI
    G SAUER 廠P228型，槍號遭磨滅，經以電解腐蝕法重視結果
    ，因磨滅過深無法重現，槍管內具6 條右旋來復線，擊發功
    能正常，可供擊發同口徑制式子彈使用，認具殺傷力；扣案
    送鑑之子彈39顆，認均係口徑9mm 制式子彈，37顆試射可擊
    發，認均具殺傷力；2 顆無法擊發，認不具殺傷力等情，有
    臺北市政府警察局保安警察大隊扣押物品目錄表1 份、槍枝
    初步檢視照片6 張、內政部刑事警察局99年11月10日刑鑑字
    第0990149426號鑑定書、100 年1 月3 日刑鑑字第09901805
    72號函文各1 紙在卷可佐（見偵卷第21至22、26、29至31、
    51至52頁、本院卷第46頁），足認扣案制式手槍、子彈37顆
    確具殺傷力，是被告之任意性自白核與事實相符，堪以採信
    。從而，被告持有制式槍彈之犯行可堪認定，應依法論科。
二、至辯護人雖以本案有槍砲彈藥刀械管制條例第18條減輕或免
    除其刑事由之適用云云。然查，按犯本條例之罪自首，並報
    繳其持有之全部槍砲、彈藥、刀械者，減輕或免除其刑；其
    已移轉持有而據實供述全部槍砲、彈藥、刀械之來源或去向
    ，因而查獲者，亦同。犯本條例之罪，於偵查或審判中自白
    ，並供述全部槍砲、彈藥、刀械之來源及去向，因而查獲或
    因而防止重大危害治安事件之發生者，減輕或免除其刑。槍
    砲彈藥刀械管制條例第18條第1 項、第4 項前段分別定有明
    文。查被告於99年10月21日下午11時許，駕車行經臺北市○
    ○區○○路、汀州路口，因行跡可疑為警攔檢盤查，嗣被告
    同意搜索後，警察先於車上查獲本案制式槍彈，經與被告確
    認，被告始坦承為槍彈持有人等節，為被告於本院自承在卷
    （見本院卷第25頁背面），此節核與自首須於有偵查犯罪職
    權之公務員知悉犯罪事實、犯罪行為人「前」，自行申告、
    接受法律上裁判之要件未符，與槍砲彈藥刀械管制條例第18
    條第1 項得減、免其刑之規定相違。至被告雖於偵、審均自
    白犯行，且供述槍彈來源為高國祥所提供，然本案並無因而
    查獲或因而防止重大危害治安事件之發生，亦與槍砲彈藥刀
    械管制條例同條第4 項之減、免其刑規定有異。基上，辯護
    人於此所辯，容有誤會，應不可採。
三、論罪科刑之理由：
  (一)、按槍砲彈藥刀械管制條例將「寄藏」、「持有」為分別之
      處罰規定，單純「持有」，固不包括「寄藏」，惟「寄藏
      」之受人委託代為保管，其保管本身所為之「持有」，既
      係「寄藏」當然結果，法律上自宜僅就「寄藏」行為為包
      括評價，不應另就「持有」予以論罪，又同時寄藏手槍、
      子彈，應依想像上競合犯從較重之未經許可無故寄藏手槍
      罪處斷，最高法院74年台上字第3400號判例意旨可資參照
      。核被告所為，係犯槍砲彈藥刀械管制條例第7 條第4 項
      未經許可寄藏手槍罪、第12條第4 項未經許可寄藏子彈罪
      。
  (二)、被告自97年3 月初起至99年10月21日下午11時許經警查獲
      、前揭槍彈遭扣押為止之寄藏制式槍彈行為，乃基於同一
      寄藏制式手槍及子彈之犯意為之，為繼續犯，自應論以單
      一之寄藏行為。又按寄藏槍彈為行為之繼續，而非狀態之
      繼續，亦即一經寄藏，罪已成立，但其完結須繼續至寄藏
      行為終了時為止。被告自97年3 月初起受高國祥所託，寄
      藏扣案槍彈，寄藏行為繼續至99年10月21日下午11時許經
      警查獲、前揭槍彈遭扣押為止，為行為之繼續（最高法院
      96年度台上字第7540號判決意旨可資參照），況槍砲彈藥
      刀械管制條例雖於97年11月26日修正，但該條例第7 條第
      4 項、第12條第4 項均未修正，亦無新舊法比較問題，在
      此說明。
  (三)、被告以一寄藏行為觸犯上揭二罪，為想像競合犯，應從一
      重之槍砲彈藥刀械管制條例第7 條第4 項未經許可寄藏手
      槍罪論處。
  (四)、查被告有事實欄一所載受刑之宣告及執行完畢情形，有臺
      灣高等法院被告前案紀錄表在卷可考，其於5 年內故意再
      犯本件有期徒刑以上之罪，為累犯，應依刑法第47條第1
      項規定加重其刑。
  (五)、被告辯護人雖請求本院依刑法第59條規定酌減其刑，然按
      刑法上之酌量減輕，必於犯罪之情狀可憫恕時，始得為之
      ，為刑法第59條所明定，至犯罪情節輕微僅可為法定刑內
      從輕科刑之標準，不得據為酌量減輕之理由，原判決既未
      認定上訴人之犯罪情狀有何可憫恕之處，僅謂情節尚輕，
      輒依刑法第59條酌減本刑，其援引法令，自屬失當；又刑
      法第59條之酌量減輕其刑，必須犯罪另有特殊之原因與環
      境等等，在客觀上足以引起一般同情，認為即予宣告法定
      低度刑期猶嫌過重者，始有其適用，最高法院著有28年上
      字第1064號、45年台上字第1165號判例、100 年度台上字
      第1084號判決意旨，均可資參照。然查，本件被告前於94
      年間所為之聚眾鬥毆行為，經臺灣高等法院以96年度上訴
      字第4219號判決認犯共同傷害罪，處有期徒刑1 年，減為
      有期徒刑6 月，本案自該當為累犯，業如前述，又被告之
      前案部分，參與鬥毆者甚有攜帶制式槍彈到場到場，亦於
      前案遭論罪處刑，被告歷經前案時，本應明瞭制式槍彈之
      危險性及違法程度，詎未深切醒悟，於本案受友人高國祥
      所託，仍寄藏本案制式槍彈，且具殺傷力之制式子彈數量
      甚達37顆等情狀，顯係漠視法紀，尤此類型犯罪嚴重影響
      國家社會治安，依上各情客觀上難以引起一般人之同情，
      且其犯罪情狀亦無顯可憫恕之處，被告犯後雖自始坦承犯
      行，深表悛悔，且積極公益，家中待有重疾之父待照養等
      ，然依最高法院前揭見解，此節應與刑法第59條要件無涉
      ，故被告辯護人此部分請求，與法相違，應不可採，併予
      陳明。
  (六)、爰審酌被告未經許可，自95年3 月初起，受高國祥之託寄
      藏制式手槍1 支、具殺傷力之制式子彈37顆之數量，寄藏
      時間4 年有餘，時間非短，對社會秩序及人民生命財產安
      全構成嚴重潛在威脅，且制式手槍之殺傷力強大，與其他
      非制式槍枝造成危害程度有別，復衡酌被告於寄藏期間，
      未將槍彈攜帶出門，未曾試射，未持以為不法犯罪行為，
      未產生實害，犯罪後坦承犯行，犯後態度尚可，為二專肄
      業，現今以業務兼司機為業，經濟狀況小康，及其犯罪動
      機、生活狀況、智識程度等一切情狀，量處如主文所示之
      刑，並就併科罰金部分諭知易服勞役之折算標準。
  (七)、扣案具殺傷力手槍1 支（槍枝管制編號0000000000號，含
      彈匣2 個），係違禁物，應依刑法第38條第1 項第1 款規
      定宣告沒收。扣案之制式子彈39顆，其中2 顆不具殺傷力
      ，核非違禁物，其餘37顆子彈，均經內政部刑事警察局鑑
      驗試射而滅失，所餘彈殼等，已非屬違禁物，故均不予宣
      告沒收。至扣案之橡膠手套1 雙，並非被告所有，亦非供
      本案寄藏槍彈所用之物，業經被告供述在卷（見本院卷第
      73頁背面），亦不予宣告沒收，併予陳明。
據上論斷，應依刑事訴訟法第299 條第1 項前段，槍砲彈藥刀械
管制條例第7 條第4 項、第12條第4 項，刑法第11條前段、第55
條、第42條第3 項前段、第47條第1 項、第38條第1 項第1 款，
判決如主文。
本案經檢察官高一書到庭執行職務。
中    華    民    國   100    年    3     月    24    日
                  刑事第八庭審判長法  官  徐千惠
                                  法  官  古瑞君
                                  法  官  湯千慧
以上正本證明與原本無異。
如不服本判決，應於判決送達後10日內，向本院提出上訴狀。
                                  書記官  游雅鈞
中    華    民    國  100     年    3     月    24    日
附錄本案論罪科刑法條全文：
槍砲彈藥刀械管制條例第7條
未經許可，製造、販賣或運輸火砲、肩射武器、機關槍、衝鋒槍
、卡柄槍、自動步槍、普通步槍、馬槍、手槍或各類砲彈、炸彈
、爆裂物者，處死刑、無期徒刑或7 年以上有期徒刑；處徒刑者
，併科新台幣3 千萬元以下罰金。
未經許可，轉讓、出租或出借前項所列槍砲、彈藥者，處無期徒
刑或5 年以上有期徒刑，併科新台幣1 千萬元以下罰金。
意圖供自己或他人犯罪之用，而犯前2 項之罪者，處死刑或無期
徒刑；處徒刑者，併科新台幣5 千萬元以下罰金。
未經許可，持有、寄藏或意圖販賣而陳列第1 項所列槍砲、彈藥
者，處5 年以上有期徒刑，併科新台幣1 千萬元以下罰金。
第 1 項至第 3 項之未遂犯罰之。
槍砲彈藥刀械管制條例第12條
未經許可，製造、販賣或運輸子彈者，處1 年以上7 年以下有期
徒刑，併科新台幣500 萬元以下罰金。
未經許可，轉讓、出租或出借子彈者，處6 月以上5 年以下有期
徒刑，併科新台幣300 萬元以下罰金。
意圖供自己或他人犯罪之用，而犯前二項之罪者，處3 年以上10
年以下有期徒刑，併科新台幣700 萬元以下罰金。
未經許可，持有、寄藏或意圖販賣而陳列子彈者，處5 年以下有
期徒刑，併科新台幣300 萬元以下罰金。
第 1 項至第 3 項之未遂犯罰之。